臺灣高等法院刑事判決　　　　　　　　 96年度上訴字第814號
上　訴　人
即　被　告　甲○○
　　　　　　　　　　現於臺灣臺北監獄台北分監
上列上訴人因毒品危害防制條例案件，不服臺灣板橋地方法院95
年度訴字第2840號，中華民國95年12月11日第一審判決（起訴案
號：臺灣板橋地方法院檢察署95年度毒偵字第5553號），提起上
訴，本院判決如下：
    主  文
上訴駁回。
    事  實
一、甲○○曾有多項前科：曾違反麻醉藥品管理條例等案件，
    經臺灣板橋地方法院院以八十一年度訴字第五五二號判決處
    有期徒刑五年六月確定，於民國（下同）八十三年八月五日
    假釋交付保護管束。於假釋期間內，再因違反麻醉藥品管
    理條例案件，經同院以八十六年度易字第四五九一號判決判
    處有期徒刑七月確定，前開假釋經撤銷，應執行殘刑有期徒
    刑三年五月二十四日，二者接續執行，復於八十九年八月一
    日假釋交付保護管束，於九十一年三月二日保護管束期滿，
    未經撤銷假釋，所餘刑期視已執行完畢。又因違反麻醉藥
    品管理條例案件，於本院審理中，毒品危害防制條例公布施
    行，經同院以裁定送觀察勒戒，認無繼續施用毒品傾向，經
    同院以八十七年度簡字第二二一號判決判處免刑確定。因
    竊盜等案件，經同院以九十一年度訴字第一五四四號判決判
    處竊盜部分有期徒刑七月，過失傷害部分拘役五十日確定。
    又因毒品案件，經同院以九十二年度毒聲字第六二五號裁
    定送觀察勒戒，認有繼續施用毒品傾向，再經同院以九十二
    年度毒聲字第一八○八號裁定令入戒治處所施以強制戒治，
    戒治滿三個月後，成績評定為合格，經同院以九十二年度毒
    聲字第三五六七號裁定停止戒治交付保護管束，於九十三年
    六月四日保護管束期滿執行完畢，由臺灣板橋地方法院檢察
    署檢察官於九十三年六月十五日以九十三年度戒毒偵字第二
    三一號不起訴處分確定。又因贓物、竊盜、偽造文書等案
    件，分別經同前院以九十二年度簡上字第三○○號、九十二
    年度易字第二三八八號、九十三年度簡字第一○六六號判處
    有期徒刑三月、一年、四月確定，經定其應執行刑為有期徒
    刑一年五月，上開、接續執行，甫於九十四年十一月二
    十八日縮刑期滿執行完畢（構成累犯）。後因施用毒品案
    件，經同前院以九十五年度訴字第一一三六號判決判處有期
    徒刑八月確定，現於臺灣臺北監獄臺北分監執行。
二、甲○○明知海洛因、甲基安非他命經毒品危害防制條例列為
    第一級、第二級毒品，不獨施用、持有，竟基於施用第一級
    、第二級毒品之犯意，於九十五年八月四日某時許（十七時
    三十分之前），在位於臺北縣中和市○○街十四巷二四之一
    號二樓住處內，同時、同地，將第一級毒品海洛因、第二級
    毒品甲基安非他命一同摻水後放入注射針筒內，再注射至體
    內之方式，施用第一級、第二級毒品一次。為警於同日十七
    時三十分許，在上址查獲，扣得其所有供施用之第一級毒品
    海洛因一包（淨重零點零五公克）、供施用第一級、第二級
    毒品所用之注射針筒一支。
三、案經臺北縣政府警察局中和分局報請臺灣板橋地方法院檢察
    署檢察官偵查起訴。
    理  由
一、訊據上訴人即被告甲○○，對於施用第一級、第二級毒品之
    犯行坦承不諱，經將查獲時採渠尿液送檢驗結果，分別呈海
    洛因代謝物嗎啡陽性、甲基安非他命陽性反應，此有卷附臺
    灣檢驗科技股份有限公司九十五年八月二十二日濫用藥物尿
    液檢驗報告一紙可稽；其所有之白粉一包，經送法務部調查
    局鑑定，確含第一級第六項毒品海洛因成分，淨重零點零五
    公克，有該局九十五年九月十日調科壹字第○九五二三○一
    三八○○號鑑定書可憑。復有其所有供施用第一級、第二級
    毒品所用之注射針筒一支扣案可資佐證。
二、按海洛因係由嗎啡經化學合成而製得，經注射進入人體後，
    因代謝而分解又生成嗎啡，因此施打海洛因後，由尿液中檢
    驗結果仍為嗎啡反應。又人體施用甲基安非他命後，其主要
    代謝物中，未改變型態之甲基安非他命占施用劑量達百分之
    四十三，安非他命則約為百分之五；人體若係施用安非他命
    後，主要代謝物中則有未改變型態之安非他命，但無甲基安
    非他命；此經法務部調查局以九十三年五月四日調科壹字第
    ○九三六二四一三九八○號函釋明在案，足見人體若施用安
    非他命，其尿液代謝物不可能出現甲基安非他命，惟人體若
    施用甲基安非他命，其尿液代謝物除主要有甲基安非他命外
    ，亦可能有少量之安非他命。本件被告之尿液雖呈現少量之
    安非他命陽性反應（數值為一○三五），惟主要係呈現甲基
    安非他命陽性反應（數值為一三一七七），依上開函示，被
    告自不可能係施用安非他命，而應係施用甲基安非他命，起
    訴書認被告係施用安非他命，容有誤會，附此敘明。
三、又依歷來審判經驗得知，海洛因及甲基安非他命之吸食方式
    ，依施用者之使用習慣而有所不同，並無一定模式可循，據
    以往囑託鑑定機關所為之鑑定結果得知，確有於毒品證物及
    吸食工具等之檢驗中發現以前開二者毒品摻雜吸食之案例，
    故確有施用者將二者同時施用之可能。一般而言，甲基安非
    他命或海洛因大多分開使用，下列幾種情形會有混用之情形
    ：、有些海洛因使用者喜好加入甲基安非他命以增加舒暢
    感覺。、原先使用甲基安非他命者開始嘗試使用海洛因。
    、有些海洛因成癮者偶爾會施用甲基安非他命來消除海洛
    因戒斷時出現之不舒服症狀。、有些海洛因被販毒者加入
    甲基安非他命以增加其重量。上述之、之情況，較常見
    甲基安非他命和海洛因同時放在玻璃球內燒烤施用，同時施
    用不會引起排斥，甚至在欣快感方面有加強的可能，故被告
    自白核與事實相符。
四、被告曾因施用毒品案件，經原審法院以九十二年度毒聲字第
    六二五號裁定送觀察勒戒，認有繼續施用毒品傾向，再經同
    院以九十二年度毒聲字第一八○八號裁定令入戒治處所施以
    強制戒治，戒治滿三個月後，成績評定為合格，經同院以九
    十二年度毒聲字第三五六七號裁定停止戒治交付保護管束，
    於九十三年六月四日保護管束期滿視為執行完畢，由臺灣板
    橋地方法院檢察署檢察官於九十三年六月十五日以九十三年
    度戒毒偵字第二三一號不起訴處分確定，有上開不起訴處分
    書、臺灣高等法院被告前案紀錄表一份可參，本件事證已甚
    明確，其犯行堪以認定。
五、按海洛因、甲基安非他命經毒品危害防制條例列為第一級、
    第二級毒品，不得施用、持有，核被告所為，係犯毒品危害
    防制條例第十條第一項之施用第一級毒品罪、同條第二項施
    用第二級毒品罪。被告施用前、後持有毒品之低度行為，均
    應為施用之高度行為所吸收，不另論罪。被告以一行為同時
    施用第一級、第二級毒品，為想像競合犯，依刑法第五十五
    條規定從一重之施用第一級毒品罪處斷，檢察官認為應分論
    併罰，似有誤會。被告有事實欄所述之論罪科刑執行情形，
    有本院被告前科紀錄表在卷可稽，其受有期徒刑執行完畢後
    五年內故意再犯本件有期徒刑以上之罪，為累犯，依刑法第
    四十七條第一項規定加重其刑。
六、扣案之海洛因一包（淨重零點零五公克）為查獲之第一級毒
    品，業如前述，不問屬於犯人與否，依毒品危害防制條例第
    十八條第一項前段沒收銷燬之；至於包裝上開毒品之包裝袋
    ，其與毒品於物理外觀上附合而難予析離，且如強予析離至
    完全無殘渣留存，將耗費相當之時間、人力與經費，於經濟
    上顯無實益，是依社會一般通念，堪認該包裝袋已與查獲之
    毒品結合成為一體而無從強加析離，是海洛因既屬毒品危害
    防制條例十八條第一項前段所規定之違禁物，其外包裝袋自
    亦應併予沒收銷燬之。扣案之注射針筒一支，為被告所有供
    施用第一級、第二級毒品所用之物，依刑法第三十八條第一
    項第二款規定宣告沒收。
七、原審援引毒品危害防制條例第十條第一項、第十條第二項、
    第十八條第一項前段、第二十三條第二項，刑法第十一條前
    段、第五十五條、第四十七條第一項、第三十八條第一項第
    二款等規定，審酌被告前經觀察、勒戒、強制戒治執行完畢
    釋放後，猶萌施用毒品犯意，顯見其戒除毒癮之意志薄弱，
    且未衷心悛悔，漠視法令之禁制，恣意濫用毒品，其行可訾
    ，惟尚知坦承犯行，兼衡其施用毒品之次數僅為一次、動機
    、目的、手段等一切情狀，量處有期徒刑壹年，扣案海洛因
    壹包（淨重零點零伍公克）沒收併銷燬之、注射針筒壹支均
    沒收，經核其認事用法均無不合，量刑亦稱妥適。本件被告
    之上訴意旨以其已改過，請求從輕處斷，並要求與後述移併
    之案件合併審判，均難認為有理由，應予駁回。
八、至於公訴人另移送併審（臺灣板橋地方法院檢察署九十五年
    度毒偵字第六三八二號、第六四○九號）意旨略以：被告於
    九十五年九月四日、十三日在臺北縣中和市○○街十四巷二
    十四之一號住處，施用第一級毒品海洛因，嗣於同年九月十
    二日十五時三十分許、十三日二十時許，在上址及臺北縣中
    和市○○路○段一一一號前為警查獲，因認與被告上開施用
    第一級毒品犯行有接續犯之關係，聲請移送併辦云云。經查
    ：刑法於九十四年二月二日業經修正公布，並於九十五年七
    月一日施行，已刪除第五十六條連續犯之規定，本案犯罪時
    間係於九十五年七月一日之後，無從適用刑法第五十六條連
    續犯規定論以一罪。又按接續犯，係指行為人就同一犯罪構
    成事實，以單一行為之數個舉動接續進行，以實現一個犯罪
    構成要件，侵害同一法益，成立一個罪名，故必須行為之時
    間、地點有密接性。查被告於九十五年九月四日、十三日施
    用第一級毒品之犯行，距離本件犯罪時間已間隔一個月，並
    無時間上密接性可言，無法認定係接續犯，應論以數罪併罰
    ，非為起訴效力所及，本院無法併予審究，自應退回檢察官
    另行依法處理。
九、據上論斷，應依刑事訴訟法第三百六十八條，判決如主文。
本案經檢察官邱美育到庭執行職務。
中　　華　　民　　國　　96　　年　　4 　　月　　18　　日
                  刑事第三庭審判長法  官  許國宏
                                  法  官  朱光仁
                                  法  官  許增男
以上正本證明與原本無異。
如不服本判決，應於收受送達後十日內向本院提出上訴書狀，其
未敘述上訴之理由者並得於提起上訴後十日內向本院補提理由書
（均須按他造當事人之人數附繕本）。
                                  書記官  葉金發
中　　華　　民　　國　　96　　年　　4 　　月　　18　　日
附錄本案論罪科刑法條全文：
毒品危害防制條例第十條
施用第一級毒品者，處六月以上五年以下有期徒刑。
施用第二級毒品者，處三年以下有期徒刑。
